臺灣臺中地方法院民事判決　　96年度簡上字第112號
上　訴　人　戊○○○
訴訟代理人　丁○○
被上訴人　　財政部國有財產局台灣中區辦事處
法定代理人　乙○○
訴訟代理人　甲○○
訴訟代理人　丙○○
上當事人間請求確認租賃關係事件，上訴人對於民國96年3月26
日臺灣臺中地方法院臺中簡易庭96年度中簡字第1776號第一審判
決提起上訴，本院於96年8月10日言詞辯論終結，判決如下：
    主    文
上訴駁回。
第二審訴訟費用新臺幣壹仟伍佰元由上訴人負擔。
    事實及理由
壹、上訴聲明：
一、上訴人方面：原判決廢棄。確認兩造間就坐落台中市○區○
    ○段３小段２－７８（原為同段２－３７）地號土地租賃關
    係存在。
二、被上訴人方面：如主文第１項所示。
貳、本件經本院審理結果，認第一審判決，除關於台中市○○○
    路○段２１６、２１７號（原門牌為台中市○○○路○段２
    １６號，４９年７月１日整編為台中市○○街１６巷６號，
    後於８３年８月１日整編為台中市○○○路○段２１６、２
    １７號）之記載，應更正為台中市○○○路○段２１６、２
    １７號（原門牌為台中市樂群東巷１號，４９年７月１日整
    編為台中市○○街１６巷６號，後於８３年８月１日整編為
    台中市○○○路○段２１６、２１７號）外，其認事用法均
    無不當，應予維持，並引用第一審判決書記載之事實、證據
    及理由。
參、上訴人上訴補陳：被上訴人指稱上訴人申租時承諾不實，違
    反租賃契約為由，片面撤銷租約，惟被上訴人所說的承諾切
    結證明何在，被上訴人應提出證據證明。系爭柳川東路２段
    ２１６、２１７號房屋之原起造人係上訴人之女魏杏芳出資
    委請其父即上訴人之原審訴訟代理人丁○○於民國（下同）
    ８１年３月間代招商興建，於同年底完工，後因起造人魏杏
    芳於８４年１１月６日將該房屋在法院公證贈與上訴人，上
    訴人因而取得該建物。系爭柳川東路２段２１６、２１７號
    門牌係在８３年間經戶政事務所將兩戶同時編置，租賃之土
    地為平民段３小段２－３７地號，其建物逕由柳川東路進出
    ，為獨立之門戶，獨立之主體，與相鄰之同小段２－３４地
    號之所稱台中縣警察局管理之樂群街１６巷６號係另一建物
    ，且由樂群街１６巷進出，兩個各別獨立建物互不相涉，實
    非原審所云建物一併使用等語。被上訴人則以：上訴人於９
    １年８月８日向被上訴人申請承租台中市○○段○○段２－
　　３７地號（已分割為２－７８地號）國有土地，依本處勘查
　  結果，本案土地地上主體建物為柳川東路２段２１６、２１
    ７號磚造三樓棚房（該等門牌於８３年８月１日由樂群街１
    ６巷６號整編），其建物跨建毗鄰本案系爭土地，使用面積
    約８平方公尺，經上訴人於承租國有非公用不動產申請書上
    承諾該等建物所有權為渠所有，並於勘查表認章後雙方合意
    自９１年９月１日起訂立租約至１００年１２月３１日止。
    台中縣警察局檢送向魏君訴請拆屋還地事件貴院九十二年度
    訴字第五號民事判決書判決主文載「被告丁○○應將坐落台
    中市○區○○段３小段第２－３４地號土地上如附圖一所示
    Ａ、Ｂ部分合計９２平方公尺之建物拆除，並將前開土地交
    還原告；並將坐落同段同地號土地上如附圖一所示Ｃ部分面
    積７４平方公尺之房屋（建號為台中市○區○○段３小段第
    ２７０號、門牌號碼台中市○區○○街１６巷６號）遷讓交
    還原告」，又依該局９６年２月１２日中縣警後字第０９６
    ０００３０８９３號函復被上訴人，丁○○（上訴人之夫）
    君已於９５年５月２６日交還所佔用台中市○區○○段３小
    段２－３４地號內國有土地上之公有宿舍及增建房屋部分（
    如點交證明書），惟該自費增建之房屋係屬一體無法分割之
    建物，經查已跨越至２－７８地號，是本案系爭土地地上建
    物既與台中縣警察局管理之國有房屋合併一體使用，故上訴
    人承租時承諾本案土地地上建物實屬上述房屋無誤。另上訴
    人以向台中市稅捐稽徵處繳納房屋稅主張房屋所有權為渠所
    有乙節，查依最高法院４０年臺上字第１２６號判例：房屋
    納稅義務人，並非必為房屋所有人，繳納房屋稅之收據，亦
    非即為房屋所有權之證明。綜上，本案上訴人承租系爭國有
    土地，使用面積僅８平方公尺，其主體建物柳川東路２段２
    １６、２１７號磚造三樓棚房係坐落台中縣警察局經管同段
    ２－３４地號土地上，該局亦表示本案上訴人自費增建之房
    屋係屬一體無法分割之建物，上訴人業依貴院判決結果點交
    返還，故本案系爭土地建物已失所附麗，被上訴人依規撤銷
    其租約並無違誤等語置辯。
肆、經查：(一)依兩造國有基地租賃契約書第６項第１款之特別約
    定及原告承租上開系爭土地時所出具之承租國有非公用不動
    產申請書之承諾事項４所載：「承租之國有基地，基地上房
    屋所有權，確係承租人所有，且非政府機關配住之眷舍（房
    地）或公有財產，如有虛偽願負法律責任，並無條件同意隨
    即撤銷租賃關係，絕無異議」等內容，可知系爭２－７８地
    號國有土地之出租，係以土地上之房屋所有權人為對象，兩
    造於簽立租約後，嗣經發現承租人即上訴人並非屬系爭土地
    上建物之所有權人，被上訴人依上開約定撤銷（終止）系爭
    土地租賃契約關係，即非無據，此有該等國有基地租賃契約
    書及承租國有非公用不動產申請書附在原審卷宗第３頁至第
    ４頁及第２４頁足稽，是上訴人承諾切結及契約約定之所在
    ，被上訴人已提出與之相合之證據證明之，上訴人指述被上
    訴人未提出承諾切結書證云云，顯有誤會。(二)上訴人另主張
    系爭柳川東路２段２１６、２１７號房屋之原起造人係上訴
    人之女魏杏芳出資委請其父即上訴人之夫即上訴人訴訟代理
    人丁○○代招商興建完工，魏杏芳再將該房屋在法院公證贈
    與上訴人云云，並提出公證書等為憑。惟上訴人此等陳述不
    僅與丁○○於原審及另案台中縣警察局與丁○○間拆屋還地
    民事事件中，自承系爭增建建物係由其出資興建而為其所有
    之供述及供證不符，且公證書係就請求人提出之贈與契約予
    以公證，亦無從單憑公證書證明建物所有權之歸屬事實，尚
    難據此為上訴人何有利之認定。再者，上訴人承租系爭２－
    ７８國有土地僅８平方公尺，面積甚小，土地上主體建物為
    門牌台中市○○○路○段２１６、２１７號（原門牌為台中
    市樂群東巷１號，４９年７月１日整編為台中市○○街１６
    巷６號，後於８３年８月１日整編為台中市○○○路○段２
    １６、２１７號），係坐落台中縣警察局管理同段２－３４
    地號土地上，且與該管土地上由台中縣警察局原配與丁○○
    之宿舍編同門牌，足認系爭租賃土地上之建物，應係嗣所為
    增建跨越至系爭２－７８地號土地無誤。因丁○○於擔任警
    員退休後，仍繼續無權占有該管２－３４地號土地上之建物
    使用，台中縣警察局依法訴請丁○○遷讓交還經管宿舍並拆
    除增建之建物，業獲勝訴確定在案，並經本院依職權調該拆
    屋還地民事事件歷審卷宗（本院９２年度訴字第５號、臺灣
    高等法臺中分院９３年度上字第２５６號、最高法院９４年
    度台上字第６９９號），核閱屬實。而上開台中縣警察局經
    管宿舍併同增建之建物，復於９５年５月２６日遷讓點交與
    台中縣警察局，此有台中縣警察局９６年２月１２日中縣警
    後字第０９６０００３０８９３號函及點交證明書影本各一
    份在卷足稽，則上訴人對增建之建物亦已無從再行主張所有
    權，其承租系爭國有土地上之建物失所附麗，上訴人猶訴請
　　確認兩造間就坐落台中市○區○○段３小段２－７８地號土
  　地租賃關係存在，即無理由，不應准許。原審為上訴人敗訴
    之判決，於法並無不合，上訴意旨指摘原判決不當，求予廢
    棄改判，為無理由，應予駁回。
伍、據上論結，本件上訴為無理由，依民事訴訟法第436條之1第
    3項、第449條第1項、第78條，判決如主文。
中　　華　　民　　國　　96　　年　　8 　　月　　31　　日
                  民事第二庭    審判長法  官　許冰芬
                                      法  官　陳秋月
                                      法  官　陳春長
上正本證明與原本無異。
不得上訴。
中　　華　　民　　國　　96　　年　　8 　　月　　31　　日
                                      書記官　陳其良
